【裁判字號】    99,交抗,991
【裁判日期】    990429
【裁判案由】    違反道路交通管理處罰條例
【裁判全文】
臺灣高等法院交通事件裁定             99年度交抗字第991號
抗  告  人
即受處分人  甲○○
上列抗告人即受處分人因違反道路交通管理處罰條例案件，不服
臺灣士林地方法院所為中華民國99年2 月26日99年度交聲字第82
號裁定（原處分案號：北市裁罰字第裁22-Z00000000號裁決書）
，提起抗告，本院裁定如下：
    主    文
抗告駁回。
    理    由
一、按汽車駕駛人，駕駛汽車行車速度，超過規定之最高時速60
    公里以上，處新臺幣（下同）6,000元以上24,000 元以下罰
    鍰，並當場禁止其駕駛及吊扣該汽車牌照三個月，道路交通
    管理處罰條例第43條第1 項第2款、第4項前段分別定有明文
    。又汽車駕駛人之行為，經以科學儀器取得證據資料證明其
    行為違規，當場不能或不宜攔截製單舉發者，得逕行舉發；
    而該項之逕行舉發，應記明車輛牌照號碼、車型等可資辨明
    之資料，以汽車所有人為被通知人製單舉發，道路交通管理
    條例第7條之2第1項第7款、第4項亦有明文。
二、原裁定意旨略以：抗告人即受處分人甲○○於民國98年4月8
    日上午10時13 分許，駕駛車牌號碼5260-QM號自用小客車行
    經國道一號高速公路南下152 公里處，經內政部警政署國道
    公路警察局第三警察隊（下稱原舉發機關）員警使用電腦雷
    達自動照相測速器照相採證後，以內政部警政署國道公路警
    察局公警局交字第Z00000000 號舉發違反道路交通管理事件
    通知單（下稱舉發通知單），逕行舉發，受處分人有「提供
    車輛予駕駛人行車速度超過60公里」，嗣受處分人向臺北市
    交通事件裁決所（下稱原處分機關）提出申訴，經原舉發機
    關於98年11 月6日以公警三交字第0980372515號函覆「本案
    據舉發員警指稱，係駕駛人駕駛5260-QM 號車於單記違規時
    、地，行速超過規定之最高時速60公里以上違規，為本隊使
    用電腦雷達自動照相測速器鎖定照相採證後，始依採證照片
    逕行舉發，並無違誤。」等語。嗣原處分機關於99年1月4日
    以北市裁罰字第裁22-Z00000000號裁決書，依道路交通管理
    處罰條例第43條第4 項前段之規定，裁處受處分人吊扣系爭
    汽車牌照三個月。受處分人不服聲明異議，經原審調查後仍
    認受處分人確有上開超速之違規事實，而駁回其異議之聲明
    。
三、抗告意旨略以：受處分人並不否認於98年4月8日上午10時13
    分許，駕駛車牌號碼5260-QM 號自用小客車行經國道一號高
    速公路南下152 公里處，受處分人或許有超速，惟不可能超
    速60公里以上，且雷達測速器雖然有檢驗合格證書，但執勤
    員警卻無法提出是否有人為操作不當或係天候及其他車輛經
    過等因素，導致測速器在測量時受到干擾所造成之誤差。又
    受處分人於98年10 月23日（受處分人誤植為：同年月26日）
    之交通違規案件陳述書中表示受處分人當天將其車輛借給同
    事駕駛，卻收到兩張原舉發機關編號為公警局交字第Z00000
    000及Z00000000之罰單（受處分人誤植為：Ｚ000000000、Ｚ0
    00000000），兩張罰單於駕駛人欄位中僅填寫「逕行舉發」
    ，則實際駕駛人之行為卻由車輛所有權人概括承受，實已違
    反道路交通管理處罰條例第43條第1 項係處罰汽車駕駛人之
    規定，爰請求撤銷原裁定等語。
四、經查：
(一)受處分人對於其所有車牌號碼5260-QM 號自用小客車於舉發
    時地有超速之情並不否認，有受處分人於原處分機關所提交
    通案件陳述書及本件抗告狀在卷可稽（見原審卷第17頁、本
    院卷第5-6頁），復有上開舉發通知單、原處分機關於99年1
    月4日以北市裁罰字第裁22-Z00000000 號裁決書、原處分機
    關之送達證書、受處分人之申訴書、原舉發機關98年11 月6
    日以公警三交字第0980372515號函、原處分機關98年10月26
    日以北市裁申字第09843123610 號函等件在卷可佐（見原審
    卷第3-25頁）。
(二)受處分人抗告意旨雖承認其有超速之違規行為，卻否認其行
    車速度有超過規定之最高時速60公里，並稱員警取締有誤等
    語。惟本件舉發所使用之雷達測速儀廠牌為GATSOMETER、器
    號為主機/天線：2442號、規格為24.125GHz（K-band）照相
    式，檢定合格單號碼為MO-0000000號，檢定日期為97 年8月
    25日，有效期限為98 年8月31日等情，亦有經濟部標準檢驗
    局雷達測速儀檢定合格證書1紙附卷足憑（見原審卷第20 頁
    ），其合法性及適用性並無疑義，而受處分人所有上揭車輛
    於98年4月8日上午10時13分許行經前開路段時，舉發員警所
    使用之前述雷達測速儀仍在檢驗合格之有效期限內，其偵測
    之準確性自值得信賴。此外，復無證據證明該機器有故障之
    虞，或警員有操作不當等違法取締情事，故堪認該雷達測速
    儀所測得之數據可達到符合國家標準之正確性，執勤警員本
    其維護交通秩序及安全之職責，依據該測得數據所為之上開
    舉發行為，應無違誤。從而抗告人專憑己見，質疑該測速儀
    器之正確性，不足採信。
(三)又按道路交通管理處罰條例之處罰，受舉發違反道路交通管
    理事件之受處罰人，認為受舉發之違規行為應歸責他人者，
    應於舉發違反道路交通管理事件通知單應到案日期前，檢附
    相關證據及足資辨識、通知應歸責人之證明文件，向處罰機
    關告知應歸責人，處罰機關應即另行通知應歸責人到案依法
    處理。逾期未依規定辦理者，仍依道路交通管理處罰條例各
    該違反條款規定處罰，道路交通管理處罰條例第85條第1 項
    、違反道路交通管理事件統一裁罰基準及處理細則第36條均
    定有明文。是以，逕行舉發案件因其違規事件有舉發不易之
    特性，依法推定汽車所有人即為違規行為人，然若汽車所有
    人並非實際違規之人，而於舉發違反道路交通管理事件通知
    單所規定應到案日前，檢附相關證據及應歸責人相關證明文
    件，向處罰機關告知應歸責人，處罰機關應即另行通知應歸
    責人到案依法處理，如查證屬實，始不得以汽車所有人為裁
    罰對象，其理甚明。本件受處分人抗告意旨雖稱其將所有車
    輛借給同事，其非本件違規案件之實際駕駛人云云，惟查，
    本件違規係經照相後逕行舉發，並以汽車所有人為被通知人
    ，此有上開舉發通知單在卷可稽（原審卷第8 頁）。據受處
    分人於98年10月23日交通違規案件陳述書內所自承，其已收
    受上開舉發通知單，自應知悉前開通知單所載之應到案日期
    （98年6月3日）及注意事項欄內之各項規定，其既未於應到
    案日期前，檢附相關證據及足資辨識、通知應歸責人之證明
    文件，向處罰機關告知應歸責人，揆諸前揭規定，原處分機
    關逕以受處分人即汽車所有人為裁處之對象，自無不合，是
    受處分人上開所辯，委不足採。至受處分人所收受另一編號
    為Z00000000 之舉發通知單，並非本件抗告範圍，併予敘明
    。
五、綜上所述，本件受處分人確有上開行車速度，超過規定之最
    高時速60公里以上之違規行為，原處分機關依道路交通管理
    處罰條例第43條第4項吊扣該汽車牌照3個月，即無不合。原
    裁定據以認定受處分人異議無理由，經核尚無違誤。受處分
    人猶執陳詞指摘原裁定不當，提起抗告，為無理由，應予駁
    回。
據上論斷，依道路交通管理處罰條例第89條、道路交通案件處理
辦法第26條、刑事訴訟法第412條，裁定如主文。
中    華    民    國    99    年    4     月    29    日
                  刑事第五庭  審判長 法  官  高明哲
                                     法  官  高玉舜
                                     法  官  劉秉鑫
以上正本證明與原本無異。
不得再抗告。
                                     書記官  蔡宜蓁
中    華    民    國    99    年    5     月    4     日

司法院資訊處製作；財團法人民間司法改革基金會備份。
